【裁判字號】    92,裁,76
【裁判日期】    920116
【裁判案由】    退伍
【裁判全文】
最  高  行  政  法  院  裁  定                      九十二年度裁字第七六號
    抗  告  人  甲○○
    相  對  人  空軍總司令部
    代  表  人  李天羽
右抗告人因與相對人空軍總司令部間退伍事件，對於中華民國九十年十一月十九日臺
北高等行政法院九十年度訴字第二○二二號裁定提起抗告，本院裁定如左︰
    主  文
抗告駁回。
抗告訴訟費用由抗告人負擔。
    理  由
一、按抗告法院認抗告為不合法或無理由者，應為駁回抗告之裁定，行政訴訟法第二
    百七十二條準用民事訴訟法第四百九十二條第一項定有明文。次按以中央或地方
    機關對其申請案件予以駁回，致其權利或法律上之利益受違法損害為由，向高等
    行政法院提起請求該機關應為行政處分或應為特定內容之行政處分之訴訟，依行
    政訴訟法第五條第二項規定，以經訴願程序為前提，茍未經訴願程序逕行提起行
    政訴訟，即屬同法第一百零七條第一項第十款之起訴不備其他要件，且此項欠缺
    又無法命補正，依該條第一項前段即應以裁定駁回之。
二、本件抗告人於原審起訴略以：抗告人於民國三十年十一月一日入伍，至五十六年
    間經鑑定因病不適服現役，而於五十七年三月一日經相對人核定因傷病退伍，實
    際服役年資為二十五年三月。抗告人服役年資本符合支領退休俸，然因相對人之
    承辦人員索賄新台幣（下同）五千元不果，而以抗告人未滿五十歲為由，將抗告
    人視同輔導就業而責令抗告人一次辦退，抗告人雖有不服，然為免耽誤其餘同時
    辦理退役人員之手續，只好暫以「視同輔導就業一次辦退」之方式辦理退役，並
    支領退伍金一萬餘元。惟與抗告人同時辦理退役之蒲泰福、廖光邦二人亦未滿五
    十歲，卻均支領退休俸，足見相對人承辦人員顯因索賄不成而故為不利抗告人之
    處理，自有侵害抗告人之權益，為此訴請依憲法之規定，回復抗告人之退休俸，
    並補足自五十七年三月一日起之副食物及退休俸等語。經原審於九十年九月五日
    以（九十）院百審一股九○訴二○二二字第○一○六○四號函詢國防部，是否曾
    受理抗告人就本件起訴內容所指事項之行政救濟（即訴願或再訴願）。經國防部
    函轉相對人於九十年九月二十八日以（九○）造仁字第一○三七七號函復略以：
    抗告人多次陳情改支退休俸，均未經行政訴訟程序，有各該函文在卷可稽。雖抗
    告人於原審訴狀內曾言及於八十九年七月十日收受（八九）易晨字第一九七七八
    號訴願決定書。然觀之該函文內容，係國防部人事參謀次長室行文相對人機關請
    其就抗告人陳情發給退休俸案，卓處逕覆，並以副本副知抗告人而已，並非訴願
    決定書。原審因認抗告人未經訴願程序即逕行提起本件課予義務之訴，依首開說
    明，其起訴難認為合法，而予駁回。經核原裁定於法尚無違誤。抗告意旨仍執陳
    詞，謂其經國防部官兵退除役鑑定小組鑑定，因病不適服現役，准予病傷退役，
    應依憲法之規定，回復老兵之退休俸，並補足自五十七年三月一日起之副食物及
    退休俸云云。指摘原裁定不當，要難認有理由，應予駁回。
三、依行政訴訟法第二百七十二條、第一百零四條、民事訴訟法第四百九十二條第一
    項、第九十五條、第七十八條，裁定如主文。
中    華    民    國    九十二      年      一        月      十六      日
                    最 高 行 政 法 院  第 五 庭
                                審 判 長 法  官      徐  樹  海
                                         法  官      廖  宏  明
                                         法  官      黃  璽  君
                                         法  官      林  家  惠
                                         法  官      林  茂  權
右  正  本  證  明  與  原  本  無  異
                                         法院書記官  王  褔  瀛
中    華    民    國    九十二      年      一        月      十六      日


司法院資訊處製作；財團法人民間司法改革基金會備份。
